臺灣高等法院臺南分院刑事判決　　　　　　九十二年度上訴字第一四四一號　　Ｇ
　　　上　訴　人
　　　即　被　告　甲　○　○
　　　選任辯護人　卓　平　仲
右上訴人即被告因違反槍砲彈藥刀械管制條例案件，不服臺灣臺南地方法院九十一年
度訴字第一二一七號中華民國九十二年八月二十九日第一審判決（起訴案號：臺灣臺
南地方法院檢察署九十一年度偵字第一０八五一號），提起上訴，本院判決如左：
      主      文
原判決撤銷。
甲○○未經許可，寄藏爆裂物，處有期徒刑參年，併科罰金新臺幣伍仟元，罰金如易
服勞役，以新臺幣玖佰元即銀元參佰元折算壹日。扣案爆裂物壹個沒收。
      事      實
一、甲○○（即鄭誌鴻）明知未經許可，不得持有、寄藏爆裂物，竟於民國（下同）
    九十一年七月六、七日晚上七、八點左右，在台南市○○街寶寶遊藝場未經許
    可而收受寄藏綽號「阿憨」真實姓名不詳之男子所交付，擬轉交綽號「九毛」真
    實姓名不詳之男子之以洋芋片紙筒空罐為容器，外以土黃色膠帶纏繞封固，內裝
    填螺絲釘、鐵釘共二百十八支及煙火類火藥七十公克，再以報紙填塞，罐蓋鑽孔
    連接長一百七十三公分之爆引，未經許可製造而成之具有殺傷力爆裂物一個，將
    之以衣物掩覆，置於所承租之車牌號碼五Ｗ─二三０七號自用小客車內而持有之
    ，並於九十一年七月二十日晚上十一時三十分許，駕駛該車搭載涂育誠、趙昱智
    、王信文，先後至台南市○○街兔寶寶遊藝場、同市南區黃金海岸地區尋人未獲
    後，於同日晚上十二時許，折返兔寶寶遊藝場停車時，為警查獲，並扣押上開之
    爆裂物。
二、案經台南市警察局移請台灣台南地方法院檢察署檢察官偵查起訴。
      理      由
一、按犯罪在任職服役前，發覺在任職服役中者，依本法追訴審判。軍事審判法第五
    條第一項前段定有明文。查本件被告犯罪時為九十一年七月六、七日，於同月二
    十日遭警查獲後，經台灣台南地方法院檢察署檢察官起訴後於同年十一月經原審
    法院受理在案，而其於原審審理中之九十二年五月二十七日始遭徵召服役，此有
    海軍艦艇兵常備兵徵集令附卷可稽（見原審卷第八五頁），是被告雖為現役軍人
    ，然其行為時及起訴時尚未具現役軍人身份，亦非屬軍事審判法右開規定之情形
    ，本院對之當然有審判權，合先敘明。
二、右揭事實，業據被告於本院坦承不諱，並有被告之友趙昱智於警訊中供證被告約
    於同年七月十一日左右持有並非同月二十二日始行持有之情節可參（見警訊卷第
    五頁），且有經警於該車上查獲土製爆裂物（直徑七公分、長二三點五公分、毛
    重七百公克）一枚，該爆裂物經送內政部警政署刑事警察局鑑驗結果認定：經拆
    解，該容器為洋芋片（紙筒）空罐，外以土黃色膠帶纏繞封固，內裝填螺絲釘、
    鐵釘共二一八支（一點五公分螺絲釘四支、六公分鐵釘六支、四公分鐵釘一二六
    支、二點五公分鐵釘八二支），煙火類火藥淨重七０公克，再以報紙填塞，並在
    罐蓋鑽孔連接一條全長約一七三公分爆引，外露部分之爆引為六七點五公分。經
    取火藥０點五公克試燃有爆燃現象，該枚土製爆裂物係以點火方式引爆，其結構
    完整，認具殺傷力與破壞性，為槍砲彈藥刀械管制條例列管之爆裂物，並有刑事
    警察局九十一年八月二十三日刑偵五字第０九一０二二六七八一號函附鑑驗通知
    書在卷足憑（見警訊卷第十四頁），核與被告自白事實相符。綜上所陳，被告未
    經許可持有右開爆裂物之犯行，堪以認定，應依法論科。
三、按槍砲彈藥刀械管制條例上規定之「持有」與「寄藏」二種行為，固均為將物品
    置於自己實力支配之下。然前者乃指為自己管領之目的，將物品移入自己實力支
    配之下；後者則係以為他人管領之目的，將物品移入自己實力支配之下之意，其
    態樣、要件並不儘相同，此有最高法院八十二年度台上字第一二九三號判決可資
    參酌。被告其於收受後，擬轉交上開綽號「九毛」前，將之藏置管領，核被告所
    為，係犯槍砲彈藥刀械管制條例第七條第四項之寄藏爆裂物罪，其持有行為為情
    節較重之寄藏行為所吸收，不另論處。又被告少不更事，僅因誤交損友，而罹重
    典，幸無其他招惹是非或犯行，數量僅有一個，又未引爆等情，上開論罪科刑之
    法條尚以與同條項之「火砲、肩射武器、機關槍、衝鋒槍、卡柄槍、自動步槍、
    普通步槍、馬槍、手槍或各類砲彈、炸彈」等之屬同列重刑管制，輕重失衡，本
    件顯有法重情輕，客觀上尚可憫恕之情形，爰依刑法第五十九條減輕其刑。
四、原審以被告事證已臻明確，因予論罪科刑，固非無見，惟查（一）被告係於九十
    一年七月六、七日受寄藏匿，同月二十日晚十一時三十分許遭警查獲，已如上述
    ，原判決誤係同月二十二日晚十一時始遭警查獲，已有未合；（二）原判決誤認
    被告係於九十一年七月二十二日前某日在不詳處所收受而為己意執持占有，亦有
    未洽；（三）被告年輕無知，少不更事，僅受寄藏匿一個爆裂物，又無其他招惹
    是非非行，而有法重情輕，已如上述，原判決未予酌減其刑，亦有可議；（四）
    、原判決併科罰金新台幣五千元，乃漏未適用現行法規所定貨幣單位折算新臺幣
    條例第二條之規定，致依刑法規定易服勞役之折算標準缺乏依據，亦有未合。被
    告於本院據此指摘原判決不當，非無理由，自應由本院將原判決撤銷改判。爰併
    審酌被告犯罪之動機、目的、手段、所生危害，及犯罪後於本院坦承不諱，態度
    良好等一切情狀，量處如主文第二項所示之刑，併就所處罰金部分諭知易服勞役
    之折算標準，以示懲儆。又扣案爆裂物一顆，為違禁物，併依刑法第三十八條第
    一項第一款宣告沒收。
據上論斷，應依刑事訴訟法第三百六十九條第一項前段、第三百六十四條、第二百九
十九條第一項前段，槍砲彈藥刀械管制條例第七條第四項，刑法第十一條前段、第五
十九條、第四十二條第二項、第三十八條第一項第一款，罰金罰鍰提高標準條例第二
條，現行法規所定貨幣單位折算新臺幣條例第二條，判決如主文。
本案經檢察官曾銘芳到庭執行職務。
中    華    民    國      九十三      年      三      月      三        日
                                  臺灣高等法院臺南分院刑事第二庭
                                      審判長法官  葉    居    正
                                            法官  林    勝    木
                                            法官  莊    俊    華
右正本證明與原本無異。
如不服本判決，應於判決送達後十日內向本院提出上訴狀，其未敘述理由者並應於提
出上訴狀後十日內向本院補提理由書（應附繕本)。
                                      法院書記官  廖    明    娟
中    華    民    國      九十三      年      三      月      五        日
槍砲彈藥刀械管制條例第七條：
未經許可，製造、販賣或運輸火砲、肩射武器、機關槍、衝鋒槍、卡柄槍、自動步槍
、普通步槍、馬槍、手槍或各類砲彈、炸彈、爆裂物者，處死刑、無期徒刑或七年以
上有期徒刑；處徒刑者，併科新台幣三千萬元以下罰金。
未經許可，轉讓、出租或出借前項所列槍砲、彈藥者，處無期徒刑或五年以上有期徒
刑，併科新台幣一千萬元以下罰金。
意圖供自己或他人犯罪之用，而犯前二項之罪者，處死刑或無期徒刑；處徒刑者，併
科新台幣五千萬元以下罰金。
未經許可，持有、寄藏或意圖販賣而陳列第一項所列槍砲、彈藥者，處五年以上有期
徒刑，併科新台幣一千萬元以下罰金。
第一項至第三項之未遂犯罰之。
